臺灣嘉義地方法院民事裁定　100年度事聲字第100號
聲明異議人
即 債權 人　吳國正
　　　　　　吳安和
　　　　　　吳張麗珠
上列聲明異議人與相對人即債務人國泰世華商業銀行股份有限公
司間聲請核發支付命令事件，聲明異議人對於本院司法事務官10
0年9月29日100年度司促字第10198號駁回其聲請之裁定聲明異議
，本院裁定如下：
    主  文
異議駁回。
    理  由
一、按當事人對於司法事務官處理事件所為之終局處分，得於處
    分送達後10日之不變期間內，以書狀向司法事務官提出異議
    。但支付命令之異議仍適用第518條及第519條之規定。司法
    事務官認前項異議有理由時，應另為適當之處分；認異議為
    無理由者，應送請法院裁定之。法院認第1項之異議為有理
    由時，應為適當之裁定；認異議為無理由者，應以裁定駁回
    之。民事訴訟法第240條之4第1項至第3項定有明文。查本件
    聲明異議人（下稱異議人）於民國100年10月5日收受本院司
    法事務官於同年9月29日以100年度司促字第10198號裁定駁
    回其等支付命令聲請之終局處分，並於同年10月13日聲明異
    議，合於上揭規定，是本院自應依法就司法事務官所為之裁
    定，審究異議人之異議有無理由。
二、聲明異議意旨略以：臺灣臺南地方法院91年度執字第10940
    號強制執行程序（下簡稱系爭前執行程序），對異議人違法
    扣款新臺幣（下同）12,230,722元，不合法拍賣臺南市區2
    筆房地應賠償價差12,632,000元。又系爭前執行程序囑託鈞
    院以91年度執助字第91號強制執行程序，對異議人吳國正違
    法扣薪共計1,840,253元。而系爭前執行程序經臺灣臺南地
    方法院96年度訴字第955號判決及臺灣高等法院臺南分院96
    年度上易字283號判決撤廢確定在案。另鈞院100年度司執簡
    字第10271號強制執行程序（下簡稱系爭後執行程序）已自
    100年5月份由鈞院按月不法強制扣款，然系爭後執行程序之
    執行名義臺灣臺南地方法院96年（誤載為91年）度重訴字第
    291號判決，業經臺灣高等法院臺南分院97年度重上字第61
    號判決撤銷，相對人再以不相關之臺灣高等法院臺南分院97
    年度重上字第75號裁定及最高法院100年度臺抗字第38號裁
    定聲請強制執行，為不合法，已聲明異議撤廢。本件異議人
    僅先就相對人於系爭前、後執行程序之違法不當得利，請求
    其中之30萬元依督促程序聲請發支付命令，依民事訴訟法第
    3條、第6條、第13條、第15條規定，鈞院有管轄權，且相對
    人嘉泰分行設址於嘉義市，本件支付命令可在不法扣款之執
    行地即鈞院聲請，原裁定認無管轄權顯不合法，為此聲明異
    議等情。
三、按定法院之管轄，以起訴時為準；支付命令之聲請，專屬債
    務人為被告時，依第1條、第2條、第6條或第20條規定有管
    轄權之法院管轄，民事訴訟法第27條及第510條分別定有明
    文。又支付命令之聲請，不合於第508條至第511條之規定，
    或依聲請之意旨認債權人之請求為無理由者，法院應以裁定
    駁回之。前項裁定，不得聲明不服。同法第513條第1項前段
    及第2項亦定有明文。本件依異議人100年9月26日聲請支付
    命令狀所載債務人為相對人國泰世華商業銀行股份有限公司
    ，而相對人之主營業所在臺北市信義區乙節，有公司基本資
    料查詢明細在卷可稽，是依上揭規定，本院並無管轄權。異
    議人雖於收受原裁定後之同年10月6日提出聲請狀，以相同
    請求標的，追加相對人嘉泰分行及系爭後執行程序之原因事
    實，並於本件異議為上揭主張，然依前開民事訴訟法510條
    規定，異議人所指民事訴訟法第3條、第13條及第15條規定
    於支付命令之聲請並無適用；而民事訴訟法第6條規定係以
    因關於其事務所或營業所之業務涉訟，得由該事務所或營業
    所所在地之法院管轄，異議人以相對人系爭後執行程序之執
    行地在本院轄區，主張支付命令可在執行地之本院聲請等情
    ，顯非關於相對人嘉泰分行之業務涉訟，自與上開民事訴訟
    法第6條規定不符，異議人依據上揭規定主張本院有管轄權
    云云，均非有理。本件依民事訴訟法第510條規定，本院無
    管轄權，異議人違反專屬管轄規定，向本院聲請依督促程序
    發支付命令，依同法第513條規定應予裁定駁回，原裁定所
    為駁回異議人支付命令聲請之處分，於法並無違誤。從而，
    異議人聲明異議，為無理由，應予駁回。
四、依民事訴訟法第240條之4第3項後段，裁定如主文。
中    華    民    國   100    年    10    月    31    日
                  民事第三庭  法  官  陳端宜
以上正本證明與原本無異。
本裁定不得聲明不服。
中    華    民    國   100    年    10    月    31    日
                              書記官  馬嘉蓮